臺灣宜蘭地方法院民事簡易判決  
111年度羅簡字第5號
原      告  滙誠第二資產管理股份有限公司

法定代理人  莊仲沼  


訴訟代理人  陳鴻瑩  
被      告  陳思宇  
            陳敬文  
兼上 二 人
共      同
訴訟代理人  林慧芳  
上列當事人間清償債務事件，本院於中華民國111年3月15日言詞
辯論終結，判決如下：
    主  文
一、被告應於繼承陳李隴之遺產範圍內連帶給付原告新臺幣（下
    同）7萬8,080元，及其中7萬4,480元自民國（下同）105年1
    0月16日起至清償日止，按年息百分之15計算之利息。
二、原告其餘之訴駁回。
三、訴訟費用1,110元，由被告於繼承被繼承人陳李隴之遺產範
    圍內連帶負擔10分之7即777元，其餘由原告負擔。
四、本判決第1項得假執行。
    事實及理由
一、原告起訴主張：被繼承人陳李隴（下逕稱其名）於90年8月2
    4日與訴外人慶豐商業銀行股份有限公司（下稱慶豐銀行）
    訂定信用卡使用契約，並領用慶豐銀行所發行之信用卡使用
    ，依約被告得持卡於特約商店記帳消費並應依約繳付消費款
    項。詎陳李隴未依約繳納消費款項，迄至97年11月30日尚欠
    消費款本金7萬4,480元及其利息未清償。又陳李隴已於96年
    3月29日死亡，被告為其繼承人，且被告未向法院聲明拋棄
    繼承，是被告應就上開債務負清償責任，而上開債權業經慶
    豐銀行讓與原告。爰依消費借貸契約、繼承及債權讓與之法
    律關係提起本件訴訟，並聲明：被告陳思宇、陳敬文應於繼
    承被繼承人陳李隴遺產範圍內與被告林慧芳連帶給付原告10
    萬6,623元，及其中7萬4,480元自97年12月1日起至清償日止
    按週年利率百分之15計算之利息。
二、被告則以：原告之本金債權至遲已於109年11月罹於時效，
    併就原告超逾5年之利息債權主張時效抗辯。又被告林慧芳
    雖為陳李隴之配偶，但因陳李隴工作關係，被告林慧芳婚後
    仍居住於娘家而未與陳李隴同住，對陳李隴之財產狀況不瞭
    解，且未繼承分毫遺產，故被告林慧芳應僅需在繼承陳李隴
    遺產範圍內負清償責任等語為辯，並聲明請求駁回原告之訴
    。
三、經查，原告主張陳李隴前向慶豐銀行申辦信用卡使用，依約
    陳李隴得持信用卡於特約商店記帳消費，但應於當期繳款截
    止日前將應付帳款全數繳付，或採循環信用方式於每月繳款
    截止日前付清當期最低應繳金額，未償還款項按週年利率19
    .71%計付循環信用利息至該筆帳款結清之日止，詎陳李隴未
    依約履行繳款至97年11月30日尚欠消費款本金7萬4,480元及
    其利息未清償。而陳李隴已於96年3月29日死亡，被告未辦
    理拋棄繼承或限定繼承而為陳李隴之合法繼承人等情，業據
    其提出信用卡申請書（見本院司促卷第6頁）、信用卡約定
    條款（見本院司促卷第7頁至第8頁）、客戶應繳金額查詢（
    見本院司促卷第9頁）、信用卡會員消費明細表（見本院司
    促卷第10頁至第19頁）、債權讓與證明書（見本院司促卷第
    20頁）、陳李隴之繼承系統表（見本院司促卷第37頁）、除
    戶及現戶戶籍謄本（見本院卷第31頁至第34頁）、臺灣宜蘭
    地方法院家事庭110年7月6日宜院春家字第1100000299號函
    等件為證（見本院司促卷第36頁），且被告就此並不爭執，
    堪信為真正。
四、被告雖抗辯本件信用卡之本金債務已經時效消滅云云。然按
    ，持卡人如連續2期未繳付最低應繳金額，銀行無須事先通
    知或催告，得隨時縮短持卡人延後付款期限或視為全部到期
    。此有慶豐銀行信用卡約定條款第23條第1 項、第22條第1 
    項第3 款約定在卷（見本院司促卷第8頁）。經查，陳李隴9
    4年10月12日持上述信用卡最後一次刷卡消費後迄陳李隴96
    年3月間死亡時之期間，陳李隴每月均有繳款記錄，此有信
    用卡會員繳款明細表可查（見本院司促卷第17頁至第19頁）
    ，是自96年5月以後上述信用卡債務始會因2期未繳付而視為
    全部到期，而開始起算債權人之請求權時效。是至本件原告
    聲請支付命令時即110年10月8日，此有本件收狀戳可憑，上
    述債權請求權尚未罹於15年之請求權時效，是被告就此為時
    效抗辯，並無理由。
五、次按，利息、紅利、租金、贍養費、退職金及其他1年或不
    及1年之定期給付債權，其各期給付請求權，因5年間不行使
    而消滅；時效完成後，債務人得拒絕給付，民法第126條、
    第144條第1項，亦分別有明文。查陳李隴計算至97年11月30
    日止，尚積欠信用卡帳款本金7萬4,480元、逾期手續費3,60
    0元、自逾期日起至96年8月13日止利息6,046元及96年8月14
    日起至97年11月30日止按年息百分之19.71計算之利息等尚
    未清償，此有原告提出客戶應繳金額查詢可按（見本院司促
    卷第9頁），且為被告所不爭，是原告請求給付本金7萬4,48
    0元、逾期手續費3,600元，合計7萬8,080元部分，洵屬有據
    。至於原告聲請支付命令前逾5年之利息部分則已罹於消滅
    時效，被告自得拒絕給付。而原告就本件債務前向本院聲請
    核發支付命令，並經本院核發110年度司促字第5326號支付
    命令，上開支付命令復於110年10月15日送達被告等事實，
    亦為兩造不爭執，是原告請求給付7萬8,080元及其中7萬4,4
    80元自105年10月16日起至清償日止計算之利息，並未逾5年
    消滅時效，係屬有據。
六、復按，繼承人對於被繼承人之債務，以因繼承所得遺產為限
    ，負連帶責任，民法第1153條第1項定有明文。次按繼承在
    民法繼承編中華民國98年5月22日修正施行前開始，繼承人
    因不可歸責於己之事由或未同居共財者，於繼承開始時無法
    知悉繼承債務之存在，致未能於修正施行前之法定期間為限
    定或拋棄繼承，以所得遺產為限，負清償責任。但債權人證
    明顯失公平者，不在此限，民法繼承編施行法第1條之3第4
    項規定甚明。經查，陳李隴生前原住宜蘭縣○○鄉○○路0段00
    巷00號，此有戶籍謄本（除戶部分）在卷可查，與被告林慧
    芬之設籍或住所已有不同，且被告林慧芬婚後與子女均居住
    於宜蘭縣宜蘭縣冬山鄉之娘家，陳李隴因任職警察之故，平
    日居住上述五結鄉利成路住處，僅假日或放假時才至上述冬
    山鄉林慧芳之娘家相聚等情，亦經證人即被告林慧芬之妹林
    秀梅到庭結證甚詳，堪認陳李隴與被告林慧芬並未同居共財
    。更何況，依陳李隴生前任職警察，衡情有固定且相當之收
    入，且陳李隴於90年間申辦上述信用卡後至陳李隴死亡前之
    期間，陳李隴亦均每月繳納一定金額以清償信用卡款，此有
    前述信用卡會員繳款明細表足按，是可見陳李隴持用上述信
    用卡期間，信用狀況、付款情形良好，而無陷於不能支付債
    務之窘況，則被告林慧芬就陳李隴有在正常繳款之上述信用
    卡帳款，未有特別查知，應合常理。據此，被告林慧芬辯稱
    不知陳李隴在外債務情形，致未聲請拋棄繼承等語，即非不
    可採信。此外，繼承債務是否顯失公平，應以繼承人與債務
    發生之關連性、繼承人繼承債務對其經濟生活之影響程度、
    繼承人有否於繼承開始前自被繼承人處取得財產及取得多寡
    等為判斷之準據。原告復未舉證證明被告林慧芬與上開債務
    有何關聯，或被告林慧芬有於陳李隴生前取得其財產等情事
    ，堪認被告林慧芬若以陳李隴之遺產清償上開債務，並無顯
    失公平之處。
七、綜上所述，本件繼承係在民法繼承編98年5月22日修正施行
    前開始，被告林慧芬因未與陳李隴同居共財，於繼承開始時
    無法知悉繼承債務之存在，致未能於修正施行前之法定期間
    為拋棄或限定繼承，原告亦未證明有顯失公平之情事，自應
    有民法繼承編施行法第1條之3第4項限定繼承規定之適用。
    是被告林慧芬辯稱陳李隴積欠原告之上開債務，應以其所得
    遺產為限負連帶清償責任等語，應屬可採。
八、綜上所述，原告依信用卡契約及繼承之法律關係，請求被告
    就其等繼承陳李隴所得遺產之範圍內連帶給付原告7萬8,080
    元及其中7萬4,480元自105年10月16日起至清償日止，按年
    息百分之15計算之利息，為有理由，應予准許；逾此範圍之
    請求，則無理由，應予駁回。本件就原告勝訴部分，係適用
    簡易訴訟程序所為被告敗訴之判決，應依職權宣告假執行。
    並依職權諭知訴訟費用之負擔。
九、訴訟費用負擔之依據：民事訴訟法第79條。
中　　華　　民　　國　 111　　年　　 3　　月　　29　　日
                    羅東簡易庭　法　官　蔡仁昭
以上正本證明與原本無異。
如對本判決上訴，須於判決送達後二十日內向本院提出上訴狀，
同時表明上訴理由；如已於本判決宣示後送達前提起上訴者，應
於判決送達後十日內補具上訴理由（均須按他造當事人之人數附
繕本）。
如委任律師提起上訴者，應一併繳納上訴審裁判費。
中　　華　　民　　國　　111 　年　　3 　　月　　22　　日
                                書記官　劉婉玉